臺灣高等法院刑事判決　　　　　　　　93年度上易字第1879號
上　訴　人　臺灣桃園地方法院檢察署檢察官
上　訴　人　庚○○
即　被　告
選任辯護人　呂福元律師
　　　　　　楊貴森律師
上列上訴人因詐欺案件，不服臺灣桃園地方法院91年度易字第22
20號，中華民國93年8月9日第一審判決（起訴案號：臺灣桃園地
方法院檢察署91年度偵字第9647號、第9648號、第9649號、第96
50號、第9651號、第9652號、第9653號、第9654號、第9655號、
第9656號），提起上訴，本院判決如下：
    主  文
原判決撤銷。
庚○○共同連續意圖為自己不法之所有，以詐術使人將本人之物
交付，處有期徒刑年。
    事  實
一、庚○○係設於桃園縣龜山鄉○○○路二三九號寶皇建設股份
    有限公司（下稱寶皇公司）之實際負責人，與其子即該公司
    負責人洪榮宗（業經本院八十九年度上易字第三四０四號判
    處有期徒刑八月確定）共同經營寶皇公司，分別負責銷售房
    屋及工地施工之業務，其二人於民國（下同）八十四年十一
    月間，明知寶皇公司財務已陷窘境，竟仍共同基於意圖為自
    己不法所有之概括犯意，在桃園縣龜山鄉○○村○○○路、
    大崗村文化東路工地，連續為下列之詐欺行為：
  (一)推由庚○○於八十四年十一月三日，向辰○○佯稱該公司有
    建屋交付能力，使辰○○陷於錯誤而與寶皇公司訂立房屋預
    定買賣契約書，購買桃園縣龜山鄉○○段四四三號、四四四
    之二地號土地上建物房屋Ｂ２棟一樓及Ｂ１棟四樓各一戶之
    所有權全部。嗣辰○○已陸續給付價金五十萬元，庚○○則
    向之謊稱將為其辦理前揭房屋之過戶手續，致辰○○信以為
    真，並依指示於八十六年四月九日再交付契稅款十萬元予庚○○。然寶皇公司迄今仍未辦理所有權移轉登記，履經催促
    寶皇公司又未獲置理，辰○○始知受騙。
  (二)庚○○與洪榮宗均明知登記於洪榮宗名下，座落桃園縣龜山
    鄉○○段第四二八、四二九、四三一、四三二等地號土地，
    已就前揭土地所有權之全部，於八十四年六月十四日為臺灣
    省合作金庫（下稱合作金庫）設定高額抵押權，且並無資力
    及意願塗銷該抵押權，竟隱匿此一事實，於八十四年十二月
    二十八日，向癸○○佯稱該公司有建屋交付能力，使癸○○
    陷於錯誤而與洪榮宗及寶皇公司訂立不動產買賣契約書，願
    意以繳付頭款二百萬元，貸款五百萬元之方式，購買桃園縣
    龜山鄉○○段四二八號、四二九號、四三一號、四三二地號
    土地所有權應有部分萬分之八三０，及地上建物龜山鄉○○
    村○○○路八四號房屋所有權全部，約定總價款為七百萬元
    。嗣因寶皇公司資金周轉困難，庚○○即向癸○○佯稱，若
    其將欲貸款之價金五百萬元提前繳清，即可儘早為之辦理前
    揭不動產之產權移轉並塗銷該應有部分土地上之抵押權，致
    癸○○不疑有他，即於洪榮宗在八十五年三月十三日將上開
    土地應有部分及房屋所有權全部移轉登記予癸○○所指定之
    登記名義人許金獅後，於同年三月十八日繳清餘款五百萬元
    ，詎庚○○與洪榮宗嗣後竟以寶皇公司資金周轉困難為由，
    拒不辦理塗銷上開地號土地應有部分之抵押權，癸○○始知
    受騙。
  (三)復推由庚○○於八十四年十一月二十七日，向卯○○佯稱該
    公司有建屋交付能力，使其陷於錯誤而與寶皇公司訂立不動
    產買賣契約書，購買桃園縣龜山鄉○○段四四三號、四四四
    之二地號土地所有權應有部分三十二分之一，及地上建物龜
    山鄉○○村○○○路十巷二號三樓房屋所有權全部，約定總
    價款三百五十萬元，應於八十六年二月二十八日過戶完畢。
    然庚○○依此向卯○○收得價金九十七萬元後，竟隱瞞該房
    地已經出售之事實，又於八十五年十一月二十二日，以一百
    五十萬元之低價誘使丁○○購買同一房地，並約定於八十五
    年十二月三十日交屋、八十六年一月三十日完成所有權移轉
    登記，使丁○○陷於錯誤，與之訂立買賣契約，並於同日交
    付買賣價金一百五十萬元。嗣經卯○○、丁○○因未能辦理
    房屋移轉登記始知受騙。
  (四)又推由庚○○於八十五年九月十九日，向范新雲偽稱該公司
    所售房地產權清楚，使其陷於錯誤而與寶皇公司訂立不動產
    買賣契約書，購買桃園縣龜山鄉○○段四四三號地號土地所
    有權應有部分三十二分之一，及其上建物龜山鄉○○村○○○路十二號四樓房屋所有權全部，約定總價金為二百萬元。
    嗣范新雲已依約於八十五年九月二十日付清全部價款後，寶
    皇公司卻於八十六年五月二十二日將上開房屋所有權移轉登
    記予范新雲前，即於同年三月二十七日以上開房屋為呂昭玲
    設定三百六十萬元最高限額抵押權，致該屋現已遭呂昭玲向
    法院聲請拍賣後，並為他人所拍定，范新雲始知受騙。
  (五)推由庚○○於八十五年九月二十日，向游文彬詐稱該公司所
    售房地產權清楚，使之陷於錯誤而與寶皇公司訂立不動產買
    賣契約書，購買坐落桃園縣龜山鄉○○段四四三地號土地所
    有權應有部分三十二分之一，及其上建物龜山鄉○○村○○○路十四號四樓房屋所有權全部，約定總價款為二百萬元。
    俟游文彬依約於八十五年九月二十一日將二百萬元價金付清
    後，寶皇公司卻於八十六年五月二十二日將上開房屋所有權
    移轉登記與游文彬所指定之游馬阿桃前，即於同年三月三十
    一日將該屋為合作金庫設定二百五十萬元之最高限額抵押權
    ，屢經交涉，寶皇公司均拒不將其上抵押權塗銷，游文彬始
    知受騙。
  (六)再推由庚○○於八十五年九月三十日，向同至寶皇公司位於
    桃園縣龜山鄉○○村○○○路工地看屋之丑○○○及己○○○佯稱該公司信用良好，所出售之房地產權清楚，使丑○○○及己○○○均陷於錯誤，而與寶皇公司訂立不動產買賣契
    約書，分別購買桃園縣龜山鄉○○段四四三號、四四四之二
    地號土地所有權應有部分三十二分之一，及地上建物龜山鄉
    ○○村○○○路十巷七號二樓及三樓房屋所有權全部，約定
    總價款二百四十萬元及二百萬元，應於八十六年二月二十八
    日過戶完畢。嗣丑○○○已依約於八十五年十月一日給付價
    金二百二十五萬元，己○○○則於簽約時付清所有價款，寶
    皇公司卻未依約辦理交屋及過戶事宜，並藉詞拖延，後經其
    二人查詢之結果，發覺該前開二棟房屋均已於八十六年三月
    十九日辦畢第一次所有權登記，並經寶皇公司於同年三月二
    十四日持之向合作金庫貸款並設定抵押權後，於同年四月九
    日以買賣為由均登記予廖何城所有，始知受騙。
  (七)另又推由庚○○於八十五年十月十四日，向甲○○○佯稱該
    公司信用良好，所售房地產權清楚，使甲○○○陷於錯誤而
    與寶皇公司訂立不動產買賣契約書，購買桃園縣龜山鄉○○
    段四四三號、四四四之二地號土地所有權應有部分三十二分
    之一，及地上建物龜山鄉○○村○○○路十巷七號四樓房屋
    所有權全部，約定總價款二百萬元，應於八十五年十月三十
    日交屋並移轉所有權，嗣甲○○○並已依約於訂約當日給付
    全部價金二百萬元。然庚○○竟又隱瞞該房地已經銷售之事
    實，旋於八十六年一月十一日，以一百六十萬元之低價誘使
    李頂梅購買同一房地，並約定於八十六年二月二十八日交屋
    並移轉所有權登記，致使李頂梅信以為真，而於簽約當日交
    付買賣價金一百五十萬元。其後甲○○○、李頂梅發現該等
    房地已於八十六年四月九日，以買賣為原因辦理移轉登記予
    廖何城所有，甲○○○、李頂梅始知受騙。
  (八)推由庚○○分於八十五年十一月十三日及八十五年十一月九
    日、十三日、十六日、二十二日、二十五日，向李炯鴻及林
    李碧玲謊稱該公司有建屋交付之能力，使其二人信以為真，
    而與寶皇公司訂立不動產買賣契約，李炯鴻係以一百九十萬
    元之價格購買桃園縣龜山鄉○○段四四三號、四四四之二地
    號土地所有權應有部分三十二分之一，及其上門牌號碼為桃
    園縣龜山鄉○○○路十六號四樓建物所有權全部，林李碧玲
    則係以二百二十萬元、一百九十萬元、一百四十萬元、一百
    四十萬元及二百萬元之價格，購買同地號土地所有權應有部
    分各三十二分之一，及其上門牌號碼為桃園縣龜山鄉○○○
    路十巷五號一樓、十巷七號四樓、十巷七號三樓、十八號三
    樓、十巷七號一樓房屋所有權全部，雙方並約定寶皇公司應
    於八十六年一月三十日前完成前揭六筆房地之產權移轉登記
    。詎寶皇公司於八十五年底向李炯鴻及林李碧玲取得前揭房
    地之所有買賣價金後，卻未依約將前揭房地交付並為移轉所
    有權之登記，並於八十六年一月二十日、一月二十九日將復
    興二路十巷七號一樓及十巷五號一樓房屋分別出售予壬○○
    及子○○所有。其後林李碧玲發現該等房地無法如期交屋，
    並就前揭二戶一樓房屋向法院聲請假處分後，始查得上開六
    戶房屋均已遭寶皇公司一屋多賣或已設定高額抵押權，而知
    受騙。
  (九)推由庚○○於八十五年十一月二十二日，向寅○○佯稱該公
    司有建屋交付能力，使其陷於錯誤而與寶皇公司訂立不動產
    買賣契約書，購買桃園縣龜山鄉○○段四四三號、四四四之
    二地號土地所有權應有部分三十二分之一，及地上建物龜山
    鄉○○村○○○路十六號三樓房屋所有權全部，約定總價款
    二百三十萬元，應於八十五年十二月三十日前交屋，於八十
    六年一月三十日前為所有權移轉登記，寅○○並已於八十五
    年十一月二十二日給付買賣價金一百萬元。然庚○○竟隱瞞
    該房地已銷售之事實，又旋即於八十六年一月十九日，以一
    百六十萬元之低價誘使乙○○購買同一房地，並約定於八十
    六年二月二十八日前交屋並移轉前揭房地之所有權登記，使
    乙○○陷於錯誤，於簽約當日如數交付全部買賣價金。其後
    寅○○、乙○○發現該等房地無法如期交屋，始查得上情。
  (十)推由庚○○又於八十五年十二月二十日，向丙○及戊○○姊
    妹佯稱該公司有建屋交付能力，使其二人陷於錯誤而與寶皇
    公司訂立不動產買賣契約書，丙○係以一百八十三萬三千元
    購買桃園縣龜山鄉○○段四四三號、四四四之二地號土地所
    有權應有部分三十二分之一，及其上建物龜山鄉○○村○○○路十巷三號四樓房屋所有權全部，戊○○則以三百六十六
    萬六千元購買前揭地號土地所有權應有部分均為三十二分之
    一，及其地上門牌號碼分別為龜山鄉○○村○○○路十巷一
    號二樓及四樓建物二棟之所有權全部，雙方並約定應於八十
    六年一月三十日前交屋及過戶完畢。旋丙○及戊○○均已於
    八十五年十二月二十一日將全部價金給付完畢後，卻迄今仍
    未獲辦理所有權移轉登記，履經催促寶皇公司又未獲置理，
    丙○及戊○○始知受騙。
  (十一)推由庚○○於八十六年一月二十日，向子○○佯稱該公司信
    用良好，所售房地產權清楚，使子○○陷於錯誤而與寶皇公
    司訂立不動產買賣契約書，購買桃園縣龜山鄉○○段四四三
    號、四四四之二地號土地所有權應有部分三十二分之一，及
    地上建物龜山鄉○○村○○○路十巷七號一樓房屋所有權全
    部，約定總價款五百萬元，應於八十六年二月二十八日交屋
    並過戶完畢。嗣子○○已依約於簽約時給付價金四百六十萬
    元，寶皇公司屆期卻藉詞不依約辦理交屋及過戶，經子○○
    其後查證之結果，發現寶皇公司早已於八十五年十一月二十
    五日將該等房地出售予林李碧玲所有，後因寶皇公司遲延辦
    理交屋及過戶手續，遭林李碧玲於八十六年三月十九日向法
    院聲請查封，房屋及土地已分別於同年四月九日及六月十一
    日移轉登記予林李碧玲所有，子○○始知受騙。
  (十二)推由庚○○又於八十六年一月二十九日，向辛○○佯稱該公
    司有建屋交付能力，使辛○○陷於錯誤而與寶皇公司訂立不
    動產買賣契約書，購買桃園縣龜山鄉○○段四四三號、四四
    四之二地號土地所有權應有部分三十二分之一，及地上建物
    龜山鄉○○村○○○路十八號四樓房屋所有權全部，約定總
    價款一百五十萬元，應於八十六年四月三十日交屋及過戶完
    畢。旋辛○○已於訂立契約時同時給付全部價金，然迄今仍
    未辦理所有權移轉登記，屢經催促寶皇公司又未獲置理，辛○○始知受騙。
  (十三)推由庚○○於八十六年一月二十九日，向壬○○佯稱該公司
    有建屋交付能力，使壬○○陷於錯誤而與寶皇公司訂立不動
    產買賣契約書，購買桃園縣龜山鄉○○段四四三號、四四四
    之二地號土地所有權應有部分三十二分之一，及地上建物龜
    山鄉○○村○○○路十巷五號一樓房屋所有權全部，約定總
    價款四百五十萬元，應於八十六年四月三十日交屋及過戶完
    畢。嗣壬○○已依約給付全部價金，卻發現寶皇公司早已於
    八十五年十一月二十五日將前開房地出售予林李碧玲所有，
    後因寶皇公司遲延辦理交屋及過戶手續，而遭林李碧玲於八
    十六年三月十九日向法院聲請查封，房屋及土地已分別於同
    年四月九日及六月十一日移轉登記予林李碧玲所有，莊國章
    始知受騙。
  (十四)推由庚○○於八十六年三月三日，向午○○佯稱該公司有建
    屋交付能力，且該公司之房屋均為成屋，若儘早繳清房屋價
    金，即可儘速為其辦理交屋及過戶手續，使午○○陷於錯誤
    ，而與寶皇公司訂立不動產買賣契約書，以二百八十萬元之
    價格購買桃園縣龜山鄉○○段四四三號、四四四之二地號土
    地所有權應有部分三十二分之一，及其地上建物龜山鄉○○
    村○○○路十巷五號二樓房屋所有權全部，並約定於同年四
    月二十日前辦理交屋及過戶手續，嗣午○○已依約在八十六
    年三月四日前以給付現金及支票之方式交付買賣價金二百六
    十萬元予庚○○，尾款則約定於交屋時給付。詎寶皇公司卻
    未於約定日期將上開房地交付並移轉登記予鍾燕玉，並於收
    款後逕於八十六年三月二十四日，以上開房地為合作金庫設
    定二百五十萬元之最高限額抵押權，且前開房屋於八十六年
    六月十三日遭蘇朝東聲請查封，午○○始知受騙。
二、案經辰○○、癸○○、丑○○○、己○○○、甲○○○、子
    ○○、丙○、辛○○、壬○○及午○○分別訴由臺灣桃園地
    方法院檢察署檢察官偵查起訴。
    理  由
一、訊據上訴人即被告庚○○對於上開事實經過固均坦承不諱，
    惟矢口否認有何詐欺犯行，辯稱：案發當時係因建築業不景
    氣，房屋銷售狀況不佳，寶皇公司又因財務困難遲延交屋遭
    林李碧玲查封部分房地，造成其他客戶恐慌紛紛要求解約，
    公司資金周轉不靈，以致無法為客戶辦理塗銷抵押權、交屋
    、移轉所有權或解約還款事宜，且伊重複出售之房屋，均係
    於客戶要求解約後出售，並非一屋二賣，僅為單純之民事糾
    紛云云。惟查：
  (一)被告庚○○為寶皇公司之實際負責人，負責銷售房地及公司
    財務一節，除據被告坦認在卷外，核與告訴人辰○○、癸○○、丑○○○、己○○○、甲○○○、子○○、丙○、辛○○、壬○○、午○○，及被害人范新雲、游文彬所指述係由
    庚○○與之交涉購買房地及交付價金、稅款之情形相符，並
    經同案共犯即其子洪榮宗、證人即其妻洪李碧月、其女洪秋
    香於本院八十九年度上易字第三四０四號洪榮宗被訴詐欺案
    件中供證明確，且有經被告庚○○於賣方欄位中簽名之土地
    預定買賣契約書、不動產買賣契約書、和解協議書等可稽。
    而同案共犯洪榮宗雖否認曾與被告庚○○共同參與銷售房屋
    之行為，並辯稱其係寶皇公司名義上之負責人，僅負責工地
    工程云云。惟洪榮宗於寶皇公司在八十年成立之初至本件案
    發日止，均係擔任該公司之董事長即負責人，且為寶皇公司
    之最大股東一情，有寶皇公司歷次設立及變更登記事項卡在
    卷可稽，而其亦曾參與部分房屋銷售等情，亦據證人即告訴
    人癸○○之母許趙雪花於檢察官訊問時證述甚詳，並經洪榮
    宗於偵查時坦認：「我是公司負責人，當時許趙雪花要買清
    一事我知道也同意，因我大都在工地上負責工程，交屋貸款
    由庚○○等接手辦理。」等語（見八十七年偵字第四一五０
    號卷第四一頁），可知洪榮宗對於寶皇公司所推出房地建案
    之銷售事宜，有實際參與並決策之能力，況本案房地買賣契
    約之簽訂，及部分房地之移轉登記、設定抵押權，均係由洪
    榮宗以個人名義或寶皇公司法定代理人之名義行之，有建照
    執照、土地所有權狀、各該房屋預定買賣契約書、不動產買
    賣契約書、部分土地及建物登記簿謄本在卷可考，則其二人
    對於被告庚○○在工地如何銷售房屋各節，自無從諉為不知
    ，是被告庚○○與其子洪榮宗對於房屋銷售及所得資金運用
    ，應有事前之謀議及行為之分擔，實屬無庸置疑。
  (二)復查寶皇公司所使用之支票分別於八十五年四月十五日、同
    年月二十五日、同年五月八日，即有退票紀錄，迄至八十五
    年五月三十一日被正式列為拒絕往來戶；而被告庚○○本人
    之支票戶則分別於八十五年三月十六日、同年四月五日、同
    年四月十一日即有退票紀錄，迄至八十五年五月三日經正式
    列為拒絕往來戶，有桃園縣票據交換所八十九年四月二十日
    桃票字第一七七號函所附之退票紀錄明細表附卷可稽（見原
    審八十八年度易字第七七五號卷第一一七頁至第一三九頁）
    ；參以被告庚○○前揭案件審理時及檢察官訊問時亦自承：
    寶皇公司於八十四年初即已財務困難，該公司位在桃園縣龜
    山鄉○○段四四三、四四四之二地號土地所推出之「家樂福
    」工地，於八十四年三月十九日完工後銷售不理想，其為求
    現金，即於八十四年初開始將餘屋十七戶賤價售予客戶，但
    因公司仍積欠上開土地地主廖何城買賣價金七千萬元未付，
    經將剩餘房屋抵押貸款亦無法核貸，故協議將其上八戶房屋
    移轉登記予廖何城所有，而該公司所興建之房屋縱使扣除移
    轉登記予廖何城之房屋部分後，仍足以分配予其他訂約之客
    戶，但亦無足夠之金額塗銷所有房地上之抵押權，及該公司
    積欠之土地價金等語（見同上卷第一七六頁、八十七年度偵
    字第九五八０號第一六頁）。則顯見寶皇公司自八十四年初
    即已陷入嚴重之財務困境，僅係憑藉買受房地之客戶所繳交
    之各類購屋款項，及欲出賣予客戶之不動產抵押予各銀行用
    以告貸之方式，勉強支應財務上之危機，掩飾其無支付能力
    之實質。是被告庚○○及洪榮宗確已明知寶皇公司並無向客
    戶履約交屋之之能力，已屬灼然，而渠等竟自八十四年十一
    月間起，向本案之被害人即辰○○、癸○○、卯○○、丁○○、丑○○○、己○○○、甲○○○、林李碧玲、子○○、
    丙○、戊○○、游文彬、辛○○、壬○○、午○○、乙○○
    、李頂梅、寅○○等人招攬業務，佯稱該公司有建屋交付能
    力，使該等告訴人陷於錯誤而向寶皇公司購屋，繼而交付屋
    款，自屬詐術之施用，應可認定。
  (三)又查，本案坐落桃園縣龜山鄉○○段第四二八、四二九、四
    三一、四三二等地號土地已於八十四年六月十四日設定最高
    限額抵押權七千四百四十萬元予合作金庫，而庚○○仍於八
    十四年十二月二十八日以寶皇公司名義與告訴人癸○○訂立
    房地買賣契約，出售前揭地號土地應有部分萬分之八三０，
    及其上門牌號碼為桃園縣龜山鄉○○村○○○路八四號之房
    屋予癸○○，並約定總價金為七百萬元，其中頭款為二百萬
    元，餘款五百萬元則向銀行貸款，然庚○○於其後則向癸○○表示，若其將欲貸款之五百萬元提前繳清，即可儘早為之
    辦理前揭不動產之產權移轉並塗銷該應有部分土地上之抵押
    權，故癸○○於洪榮宗在八十五年二月十二日將上開土地應
    有部分及房屋所有權全部移轉登記與癸○○所指定之登記名
    義人許金獅後，由許金獅在同年三月十八日給付餘款五百萬
    元，但寶皇公司其後並未依約塗銷上開土地應有部分之抵押
    權，致該土地遭合作金庫向法院聲請拍賣等情，為被告庚○○所坦承，並有告訴人所提之前揭房地買賣契約書、本票、
    收據、桃園縣龜山鄉○○段第四二八、四二九、四三一、四
    三二地號之土地登記謄本、合作金庫中壢支庫八十九年四月
    二十九日（八九）合金壢營字第一六七四號函、原審法院八
    十八年度拍字第三一五四號裁定各一份在卷可按。被告庚○○雖辯以：其因建築業不景氣，故已另將寶皇公司桃園縣龜
    山鄉○○段第四四三、四四四之二地號土地上八戶建物為合
    作金庫設定抵押權，以供塗銷癸○○所購買前揭土地之抵押
    權，但合作金庫於將前揭八戶房屋拍賣後，卻以貸款不足清
    償為由，未將癸○○土地上之抵押權塗銷，並無詐欺情事云
    云。然證人即合作金庫領組劉亞武證稱：「.. 寶皇公司是
    以龜山鄉○○段四二八號土地向我們銀行貸款五千五百萬元
    ，後來剩下一千六百一十八萬元，後來我們發覺他在龜山鄉
    ○○段四四三、四四四之二土地上蓋有房屋，他說房子沒有
    跟銀行貸款，他願意拿八戶房子跟我們銀行追加設定，因為
    他怕我們查封四四三土地上的房子，且要用來償還興華段所
    欠的的一千六百一十萬元的貸款，所以才願意追加，每戶設
    定二百五十萬元，但是沒有另外再貸款，他當時沒有跟我約
    定四二八土地上癸○○三戶房子要先塗銷，四四四之二及四
    四三的房子設定後，四二八號有二戶房子的土地有塗銷，但
    那是屋主自己拿出錢來塗銷的，我並不認識癸○○。... 四
    二八的土地尚有三戶沒有塗銷，有一戶是許金獅，許說他沒
    有貸款，他錢全給被告，但是被告沒有給我們，所以我們無
    法塗銷。」等語，可知被告庚○○自始均無將告訴人癸○○
    及其父許金獅所給付之房屋買賣價金持以塗銷系爭土地上抵
    押權之意，且寶皇公司當時早已無法自行出資將桃園縣龜山
    鄉○○段第四二八、四二九、四三一、四三二號土地上為合
    作金庫設定之抵押權塗銷，始有其後各承購戶自行出資各別
    塗銷前揭土地上抵押權之事，又寶皇公司將龜山鄉○○段四
    四三、四四四之二地號土地上八戶房屋僅係供合作金庫追加
    擔保之用，且並未指定於清償部分債務後，優先塗銷癸○○
    所購土地應有部分之抵押權，是被告庚○○前揭所辯，顯屬
    事後卸責之詞，不足採信，其與洪榮宗於本件買賣之初，即
    有施用詐術，並有不法所有之意圖一節，自堪認定。
  (四)又被告庚○○曾於八十五年十一月二十五日及同年月二十九
    日代理寶皇公司，與被害人林李碧玲訂立房地買賣契約，分
    別出賣桃園縣龜山鄉○○段第四四三、四四四之二號土地應
    有部分各三十二分之一，及坐落其上之門牌號碼為桃園縣龜
    山鄉○○○路十巷七號一樓及十巷五號一樓之房屋三戶予林
    李碧玲，約定價金分別為二百萬元及二百二十萬元，均約定
    應於八十六年一月三十日前將上開房地所有權移轉登記予林
    李碧玲，且林李碧玲已於八十五年十一月二十五日及二十九
    日將全部買賣價金付清等情，業據林李碧玲提出不動產買賣
    契約書二份，並經原審法院調閱八十六年度執全字第四三七
    號卷查核屬實。而被告庚○○又分別於八十六年一月二十日
    、一月二十九日各代理寶皇公司，分別與告訴人子○○、壬○○訂立房地買賣契約，出賣地號、門牌號碼完全相同之房
    地（即屬同一買賣標的物）予子○○、壬○○，亦有告訴人
    子○○、壬○○所提出之房地買賣契約書各一份及桃園縣桃
    園地政事務所八十九年四月廿日八九桃地一字第二七０一號
    函及其各附件在卷可稽（見八十六年度偵字第一五九八八號
    卷第一二頁至第一四頁、八十六年度偵字第二二九九０號卷
    第一七頁至第二０頁）。則被告庚○○明知前揭房地均已於
    八十五年十一月底出售予林李碧玲所有，且林李碧玲已繳清
    所有買賣價金，卻於一個月有餘後，將同一房地以高於售予
    林李碧玲價金之五百萬元及四百五十萬元重複出售予子○○
    及壬○○，且拒不處理此一屋二賣之問題，以致林李碧玲先
    將前揭房地向法院聲請假處分後，以訴訟之方式取得該房地
    之所有權。則被告庚○○與洪榮宗意圖詐取被害人林李碧玲
    、子○○、壬○○之購屋款，而有不法所有之意圖，亦屬明
    確。
  (五)被告庚○○代理寶皇公司分別於八十五年九月三十日、八十
    五年九月三十日、八十五年十月十四日，分別與告訴人丑○○○、己○○○、甲○○○訂立房地買賣契約，出售桃園縣
    龜山鄉○○段第四四三、四四四之二號土地應有部分各卅二
    分之一，及地上建物門牌號碼分別為桃園縣龜山鄉○○○路
    十巷七號二樓、三樓、四樓之房屋予丑○○○、己○○○、
    甲○○○；原先約定八十五年十月卅日交屋，後又延後至八
    十六年二月廿八日交屋並完成所有權移轉登記，並均在房地
    買賣契約中加註並修改，有卷附不動產買賣契約書三份可證
    （見八十六年度偵字第一五九九八號卷第五頁至第一一頁）
    。而庚○○復又於八十五年十一月十三日、同年月十六日，
    以寶皇公司名義，將前揭出售予己○○○及甲○○○之房地
    ，另以一百四十萬元及一百九十萬元之金額，再度出售予林
    李碧玲，並已於八十五年十一月底向林李碧玲收取全部價金
    一節，亦據被害人林李碧玲於本院指證綦詳，並提出不動產
    買賣契約書二份及原審法院八十七年度重訴字第三五號民事
    判決附卷可考。而被告庚○○另又於八十六年一月十一日更
    將上開出賣予甲○○○、林李碧玲之同一房地，再行以低價
    出售予被害人李頂梅，並於同日即取得價金一百六十萬元之
    情，亦有不動產買賣契約書一份在卷。則被告嗣後再於八十
    六年四月九日，以買賣為原因，將前揭三處房地移轉登記予
    案外人廖何城所有，顯已屬於「一屋二賣」、「一屋三賣」
    ，甚且「一屋四賣」之情形，則被告始終並無履行買賣契約
    之真意，自屬明顯。次查被害人卯○○於八十四年十一月二
    十七日，與寶皇公司訂立房屋預定買賣契約書，購買桃園縣
    龜山鄉○○段四四三號、四四四之二地號土地所有權應有部
    分三十二分之一，及地上建物龜山鄉○○村○○○路十巷二
    號三樓房屋所有權全部，約定總價款三百五十萬元，應於八
    十六年二月二十八日過戶完畢，卻於陸續向卯○○收得價金
    九十七萬元後，又於八十五年十一月二十二日，以同一房地
    ，又使不知情之丁○○以一百五十萬元之低價與之訂立買賣
    契約，且於同日向丁○○詐得一百五十萬元，有卷附不動產
    買賣契約書二份足憑（見八十七年偵字第九五八０號卷第三
    七頁至四０頁、第四四頁至第四六頁）；被告庚○○另又於
    八十五年十一月二十二日，以寶皇公司名義，將桃園縣龜山
    鄉○○段四四三、四四四之二地號土地應有部分三十二分之
    一，及其上門牌號碼為桃園縣龜山鄉○○○路一六號三樓建
    物所有權全部，以二百三十萬元出售予寅○○，並已於簽約
    當日收取價金一百萬元，卻隨即再於八十六年一月十九日，
    將同一房地以一百六十萬元之低價出售予不知情之乙○○，
    並於簽約當日向乙○○詐得一百五十萬元，亦有不動產買賣
    契約書二份在卷為憑，亦均屬「一屋二賣」無誤。被告雖辯
    稱：告訴人丑○○○等人，均係見房地遭林李碧玲查封後，
    自行要求解約，其才將同一房屋再行出賣他人，並非一屋二
    賣云云。然被告庚○○於八十七年六月十一日在桃園縣調查
    站詢問時即已坦承：「前述因我資金困難，為求現金而有一
    屋多賣情形，實因環境所逼情非得已。」等語，且證人林李
    碧玲雖曾於八十六年三月四日，就其所購買坐落桃園縣龜山
    鄉○○段四四三、四四四之二地號土地應有部分三十二分之
    二及其上門牌號碼桃園縣龜山鄉○○○路十巷七號一樓、十
    巷五號一樓建物全部，向原審法院聲請假處分，並於同年三
    月十八日提供擔保聲請法院查封，業經本院調取原審法院八
    十六年度全字第五三七號民事執行卷宗核閱無訛。林李碧玲
    聲請假處分之提供擔保之日期，均係於丑○○○等人購得房
    地及約定移轉所有權日期之數月後，又林李碧玲僅係就其所
    購買土地之應有部分和房屋聲請法院查封，應不致影響購買
    其他房地買受人之權益，況被告於將前揭房地出售後，大多
    於簽約當日即已取得全部買賣價款，卻絕大部分都在未達二
    月之間即再行轉售他人，更甚而再將前揭部分房地移轉登記
    與廖何城後，猶出具切結書欺騙告訴人丑○○○、己○○○
    及甲○○○，保證於八十六年六月十二日前交屋，並開立一
    百八十萬元之本票一紙供作擔保，另被告至今均未提出丑○○○等人於八十五年底、八十六年初同意解除不動產買賣契
    約之相關證明，可見丑○○○等人於當時之情形下，應無解
    約之意。另以被害人李炯鴻與林李碧玲分別於八十五年十一
    月十三日及同年月二十二日，以一百九十萬元及一百四十萬
    元之價格，分向寶皇公司購買同一地段土地應有部分各三十
    二分之一，及其上門牌號碼為桃園縣龜山鄉○○○路十六號
    四樓、十八號三樓建物所有權全部，依約寶皇公司均應於八
    十六年一月三十日為李炯鴻及林李碧玲完成產權登記，而李
    炯鴻及林李碧玲均已將價金付清，但前揭房地至今均未移轉
    予其二人所有，並已遭寶皇公司為他人設定高額抵押或移轉
    登記為他人所有等情，亦有前揭不動產之買賣契約書為證，
    是被告庚○○前揭辯詞，亦均屬臨訟杜撰之詞，顯不足採，
    則被告庚○○及同案共犯洪榮宗在出售前揭房地予丑○○○
    等人之初，顯有施用詐術之不法所有意圖，要無疑義。
  (六)被告庚○○另於八十五年九月十九日、九月二十日分別代理
    寶皇公司，出售桃園縣龜山鄉○○段四四三號地號土地所有
    權應有部分各三十二分之一，及其上建物龜山鄉○○村○○○路十二號四樓及十四號四樓房屋所有權全部予范新雲及游
    文彬，約定總價金均為二百萬元，其二人已分別於同年九月
    二十日、九月二十一日將所有價金付清，而寶皇公司卻於八
    十六年五月二十二日將上開房地移轉登記予范新雲及游文彬
    所指定之人游馬阿桃之前，即已分別於八十六年三月二十七
    日及三月三十一日，將上開房屋分別為案外人呂昭玲及合作
    金庫設定三百五十萬元及二百萬元之最高限額抵押一情，業
    據被害人范新雲及游文彬分別提出他項權利證明書、建築改
    良物所有權狀、建築改良物買賣所有權移轉契約書、建築改
    良物登記簿、不動產買賣契約書、收據及建物登記謄本為證
    。而被告庚○○於原審自承：其係於將房地過戶予范新雲前
    ，為借錢整修社區，即未經范新雲同意而將前揭房地設定抵
    押予呂昭玲，且范新雲所交付之買賣價金二百萬元，其亦係
    取來整修社區之用等語，則被告庚○○於訂約之時即已明知
    寶皇公司財務陷於窘境，於取得范新雲、游文彬之買賣價金
    後，卻先將價金以其他名目花用殆盡，再故意將前揭房地為
    他人設定抵押權借得款項後，始將上已設有高額抵押債務之
    房地移轉登記予范新雲及游文彬所有，則被告庚○○及同案
    共犯洪榮宗於與范新雲、游文彬訂約買賣之初，即有施用詐
    術及不法所有之意圖，當無庸置疑。
  (七)再查告訴人辰○○於八十四年十一月三日與寶皇公司訂立房
    屋預定買賣契約書，購買桃園縣龜山鄉○○段四四三號、四
    四四之二地號土地上建物房屋後，已陸續給付價金五十萬元
    及契稅十萬元，有不動產買賣契約書及簽收字據在卷可稽（
    見八十七年度偵字第一七三五號卷第七頁、第二三頁）。又
    被害人丙○及戊○○姊妹於八十五年十二月二十日與寶皇公
    司訂立不動產買賣契約，丙○係以一百八十三萬三千元購買
    桃園縣龜山鄉○○段四四三號、四四四之二地號土地所有權
    應有部分三十二分之一，及其上建物龜山鄉○○村○○○路
    十巷三號四樓房屋所有權全部，戊○○則以三百六十六萬六
    千元購買前揭地號土地所有權應有部分均為三十二分之一，
    及其地上門牌號碼分別為龜山鄉○○村○○○路十巷一號二
    樓及四樓建物二棟之所有權全部，雙方並約定應於八十六年
    一月三十日前交屋及過戶完畢，丙○及戊○○均已於八十五
    年十二月二十一日將全部價金給付完畢，亦有不動產買賣契
    約書二份及協議書一紙附卷可參（見八十七年度偵字第九五
    八０號卷第二二至二九頁、第三四至三六頁）。復以告訴人
    辛○○於八十六年一月二十九日與寶皇公司訂立不動產買賣
    契約書，購買桃園縣龜山鄉○○段四四三號、四四四之二地
    號土地所有權應有部分三十二分之一，及地上建物龜山鄉○○○路十八號四樓房屋所有權全部後，已於訂立契約時同時
    給付全部價金完畢，亦有不動產買賣契約書在卷可證（見八
    十六年度偵字第二二九九０號卷第一七頁）。另告訴人午○○於八十六年三月三日與寶皇公司訂立不動產買賣契約書，
    購買桃園縣龜山鄉○○段四四三號、四四四之二地號土地所
    有權應有部分三十二分之一，及地上建物龜山鄉○○村○○○路十巷五號二樓房屋所有權全部後，已依約給付價金二百
    六十萬元，然其後發現該等房地已被設定二百五十萬元之抵
    押權，又於八十六年六月十三日遭案外人蘇朝東聲請查封，
    迄今仍未能行辦理所有權移轉登記，則有不動產買賣契約書
    、簽收字據、土地登記簿謄本、建物登記簿謄本在卷可憑（
    見八十六年度偵字第一０九五號卷第四頁至第一六頁）。則
    被告庚○○與同案共犯洪榮宗於訂約之時早已知悉寶皇公司
    財務困難，資金週轉不靈，迄今均未能依約為辰○○等人辦
    理所有權移轉登記，以致前揭房地多遭債權人聲請法院查封
    、拍賣，則渠二人於訂約買賣之初，即有施用詐術，並有不
    法所有之意圖，亦可認定。
  (八)綜上所述，被告辯稱無詐欺云云，顯屬畏罪卸飾之詞，不足
    採信。本案事證明確，被告之犯行應堪認定。
二、核被告庚○○所為，係犯刑法第三百三十九條第一項之詐欺
    取財罪。被告之前開多次犯行，時間緊接，手段雷同，又均
    係觸犯犯罪構成要件相同之罪名，顯係基於概括犯意反覆實
    施，自應依連續犯之規定以一罪論，並依法加重其刑。被告
    就上開犯行，與業經判決確定之洪榮宗間，有自己共同犯罪
    之意思聯絡，或有共同之行為分擔，或推由被告實施犯罪構
    成要件之行為，自均屬共同正犯。公訴人雖僅就犯罪事實(一)
    至(三)、(六)至(七)、(九)、(十一)至(十四)之犯行提起公訴，其餘犯罪事實
    (四)至(五)、(八)及(十)部分之犯行，則未經起訴，然與前揭經起訴
    並判決有罪部分，有連續犯之裁判上一罪關係，自為起訴效
    力所及，本院得一併審理。
三、原判決對被告予以論科，固非無見。然查國刑事訴訟法並非
    採純粹之當事人進行主義，故已經提起公訴之犯罪事實，除
    經檢察官依法撤回起訴外，並不能因檢察官在審判期日表示
    減縮起訴事實而發生消滅訴訟繫屬之效力，此與民事訴訟程
    序因採當事人處分權主義而得由當事人減縮應受判決事項之
    聲明之情形不同，換言之，該部分既未合法消滅訴訟繫屬，
    法院仍應予以裁判，否則即有就已受請求之事項偉與裁判之
    違法。經查檢察官另起訴有被告庚○○連續詐得佳輝國際有
    限公司之衛浴設備五十五萬元、蘇川金之借款二百五十萬元
    、永信冷凍空調有限公司之冷凍冷藏設備二百三十萬元、蔡
    碧娥、何鳳嬌、陳碧玲、陳麗華等之借款三十萬至一百三十
    萬元不等、楊熾欽之投資款三千三百三十萬元、及郭宏志、
    毛金英借款一千萬元部分等行為，公訴人雖於原審法院審判
    期日減縮該部分之犯罪事實（見原審二卷第二六三頁審判筆
    錄、級第二二八頁至第二三九頁之論告書），惟揆諸前揭說
    明，檢察官之減縮表示仍不發生消滅該等部分訴訟繫屬之效
    力，茲原審法院竟以該等部分經公訴人減縮為由，不予審究
    一語帶過（見原判決書理由二），並未予以裁判，自有就已
    受請求之事項未予裁判之違法。被告提起上訴，仍執陳詞否
    認犯罪，檢察官提起上訴，則以原判決未依檢察官之求刑判
    處有期徒刑五年，量刑過輕為由，指摘原判決不當，雖均無
    理由，惟原判決既有可議，仍屬無法維持，應由本院將原判
    決撤銷，另為適法之諭知。爰審酌被告有偽造有價證券等前
    科，本身從事建築業，竟於財務困窘之際，利用社會大眾之
    信賴，為上開詐欺犯行，被害人人數眾多，詐得之金額亦非
    少數，情節足以嚴重危害社會正常交易秩序，且案發迄今多
    年除曾賠償被害人丑○○○、己○○○及子○○各十萬元、
    范新雲十五萬元、李頂梅三萬元及乙○○二十萬元之外，均
    未賠償其他被害人損失，態度不佳，並無悔意，及被告之智
    識程度、生活狀況等一切情狀，量處如主文第二項所示之刑
    ，以示懲儆。
四、公訴意旨另以：(1)八十五年初，在桃園縣龜山鄉境內，向佳
    輝國際有限公司（下稱佳輝公司）連續購買衛浴設備供寶皇
    公司使用，共計價金達五十五萬元詎屆期均不獲付款，且迄
    今不清償始知受騙。(2)八十五年六月間，在台北縣境內，向
    蘇川金藉詞還清汽車貸款為由，借款二百五十萬元，並提供
    同額本票及坐落桃園縣龜山鄉○○段Ｂ一棟三樓建物供清償
    擔保，使蘇川金誤信而交付，屆期供清償擔保均未兌現亦迄
    不清償，始知受騙。(3)八十五年十一月間，在桃園縣境內，
    向永信冷凍空調有限公司（下稱永信公司）藉詞買賣冷凍冷
    藏設備，共計價金二百三十萬元，使永信公司誤信而交付，
    詎屆期不獲付款，迄不見清償，且上揭設備去向不明，始知
    受騙。(4)自八十五年十月間起，至同年十二月間止，向蔡碧
    娥、何鳳嬌、陳碧玲、陳麗華等藉詞週轉使用各借錢三十萬
    至一百三十萬不等之金錢，詎屆期均不清償，而再藉稱另提
    供房屋供擔保清償時，亦因房屋一屋多賣而不能辦理移轉登
    記，迄今不理，始知受騙。(5)又因經營建築事業週轉需要，
    向周金龍借款四千餘萬元，惟因屆期無資力償還，乃透過李
    國鏡得知楊熾欽擁有座落台北縣樹林鎮○○段三九六、三四
    ０地號土地二筆，竟夥同李國鏡、謝金龍（以上二人業經另
    案判決無罪確定）向楊熾欽誆稱渠等設立之龍鈿建設股份有
    限公司（下稱龍鈿公司）關係良好，已獲得國防部自強新村
    老舊眷村改建工程案，急需開工，惟因缺乏資金，如願投資
    將可獲利甚豐，庚○○並訛稱與銀行關係良好，可協助以前
    開土地貸款，不用吹灰之力，即可獲高達一千九百九十萬元
    之利潤等語，致楊熾欽陷於錯誤，於八十六年六月三日與謝
    金龍簽訂投資合約書，並與庚○○簽訂協議書，將上開土地
    之所有權狀及相關證件交由庚○○委任其持向金融機關辦理
    貸款，同時並交付面額三千六百萬元之本票一紙及面額共計
    一千五百萬元之支票二十六紙，但實際上龍鈿公司僅取得眷
    村自治會授權辦理眷村改建申請事宜，尚未獲得國防部許可
    進行改建工程，竟於同年月八日未經楊熾欽同意，將先前交
    付其中一張面額三十萬元之支票轉讓他人調現，嗣於同月十
    日邀同楊熾欽將其所有之二筆土地設定債權額四千三百二十
    萬元之第三順位抵押權，持向高泰山借貸三千三百萬元，其
    中一千九百萬元擬用以清償並塗銷上開第一、第二順位抵押
    權，另一千五百萬元佯稱供作投資眷村改建案用；但庚○○
    等竟未將貸得款項悉數用於辦理眷村改建工程，卻用以清償
    庚○○積欠周金龍之債務，致生損害於楊熾欽。嗣因楊熾欽
    事覺蹊蹺要求退出投資案，並取回先前交付之票據未果，始
    查悉上情。(6)又於八十六年八月間，在台北縣林口鄉境內，
    向郭宏志、毛金英母子佯稱投資事業可獲暴利，使其誤信而
    提供坐落新竹縣湖口鄉○○○段鳳山崎小段五之四九四地號
    及其上建物交付庚○○持向陳良盛借貸一千萬元使用；惟日
    後郭宏志等分文未得，迭經催促亦無結果，始知受騙等情。
    因認被告另涉有詐欺罪嫌。經查：
  (一)關於被害人郭宏志、毛金英母子部分，被告業經台灣新竹地
    方法院檢察署檢察官於九十一年十二月三日以九十依年度偵
    字第三０三四號不起訴處分書為不起訴處分確定，有不起訴
    處分書（原審一卷第三十九、四十頁）及本院被告前案紀錄
    表可徵。檢察官在並無發現新事實或新證據，亦無刑事訴訟
    法第四百二十條第一項第一、二、四、五款所定得為再審原
    因之情形下，就同一事實再行起訴，自係違背刑事訴訟法第
    二百六十條之規定，惟因公訴人認與前揭經判決有罪部分有
    連續犯之裁判上一罪關係，爰不另為不受理之諭知。
  (二)按刑法第三百三十九條第一項詐欺罪之成立，以意圖為自己
    或第三人不法所有，以詐術使人將本人或第三人之物交付為
    要件。所謂以詐術使人交付，必須被詐欺人因其詐術而陷於
    錯誤，若其所用方法，不能認為詐術，亦不致使人陷於錯誤
    ，即不構成該罪（最高法院四十六年台上字第二六０號判例
    ）。經查：
  (1)關於被告涉嫌以投資自強新村眷舍改建工程案向楊熾欽詐欺
    部分，查被告前因同一事由涉嫌向案外人李國鏡詐欺部分，
    經檢察官提起公訴後，業經台灣板橋地方法院九十一年度訴
    字第一六五八號刑事判決判處被告無罪確定在案，有判決書
    及本院被告全國前案紀錄表可按。次查龍鈿公司於八十六年
    五月二十二日獲「陸軍關渡自強新村全體自治會」代表人會
    長戴更生之委託，以江宗廷、范嵩興為見證人，簽定「授權
    書」，全權代理「陸軍關渡自強新村」全體眷戶向國防部、
    陸軍總司令部及地主中國石油股份有限公司洽議，以獎勵民
    間基金參與共同承建眷舍，或與中國石油公司合建住宅事宜
    等事實，業據被告庚○○及證人謝金龍於另案審理中供述一
    致，並有龍鈿公司於八十六年五月二十二日與該自治會會長
    戴更生簽訂之授權承諾書一份在卷內可稽。而該「關渡自強
    新村自治會」並經向該眷村土地所有人中國石油公司洽請支
    持原地改建，嗣經中國石油公司函覆已洽請國防部研擬可行
    方案，如有具體進展，將由國防部會知自治會，有該公司書
    函可參。而該自治會嗣後並向國防部及陸軍總司令部請求儘
    速進行改建事宜，亦有該自治會函可憑。而上開函件副本均
    送交龍鈿公司，故本件陸軍關渡自強新村自治會確有因該眷
    村老舊改建之議，並委由龍鈿公司全權代為向國防部、陸軍
    總司令部及中國石油公司洽辦相關事宜等事實，業經台灣板
    橋地方法院九十一年度訴字第一六五八號刑事判決審認明確
    。堪認被告以前開事由邀同楊熾欽參與投資並未施用何種詐
    術，公訴意旨所稱情節自與事實不盡相符。又楊熾欽前曾以
    同一事實對謝金龍、李國鏡提起詐欺告訴，亦經本院八十九
    年度上易字第一○三六號刑事判決以相同之理由分別判決無
    罪確定在案，亦有該刑事判決書可參。被告所為，自與詐欺
    罪之構成要件不符，至於被告及謝金龍、李國鏡等人間事後
    所衍生之債務問題，仍僅屬民事糾葛，此部分尚屬不能證明
    被告有詐欺犯行。
  (2)關於佳輝公司部分，查寶皇公司自八十二年間即多次向告訴
    人佳輝公司購買衛浴設備等情，已據告訴代理人林金泉律師
    於另案偵查中供陳在卷，並其八十三年十二月間起之多張統
    一發票在卷可參（見八十八年度偵字第一二五六二號卷第四
    十七頁至第五十八頁）。告訴人佳輝公司與寶皇公司既早有
    業務往來，所購衛浴設備均係用在寶皇公司之工地，又為告
    訴人所不否認。則以寶皇公司長期間均向佳輝公司購買衛浴
    設備已供工地使用，僅因後來財務週轉不靈之單純事實，尚
    難認被告向佳輝公司購買衛浴設備係屬詐術之施用，亦難認
    被告有何不法意圖，此部分核與詐欺罪之構成要件尚屬有間
    。關於永信公司部分，查此部分冷凍設備實際係由案外人賜
    多福公司、賜多益公司分別與永信公司所訂立，有契約書二
    件在卷可憑（見八十七年偵字八五三九號卷第四頁至第七頁
    ）。又該二公司係以案外人黃賢次、邱創星所開立之支票用
    以支付貨款；經退票後始以被告庚○○簽發之本票換回遭退
    支票，亦有之票退理由單二紙、本票一紙在卷可查（見同上
    卷第九頁至第十一頁）。而賜多福公司、賜多益公司經營不
    善後，所購買之冷凍設備，仍留在原地並未搬走等情，另據
    證人江上鵬在本院另案審理供證屬實，堪認被告及賜多福公
    司、賜多益公司對該等冷凍設備並無不法所有之意圖。又賜
    多福公司之負責人為黃賢次，賜多益公司之負責人為呂和成
    ，復有該二公司之董事、監察人名冊可查。故就上情綜合以
    觀，被告雖與友人呂和成等人合資設立上開公司，惟被告並
    非公司負責人，亦未實際參與洽購該等冷凍設備事宜，亦難
    認其有何施用詐術之不法手段，賜多福公司、賜多益公司事
    後雖未能清償貨款，仍應屬債務問題，不足資為不利於被告
    之犯罪證據，此部分亦屬不能證明被告有詐欺犯行。
  (3)其餘被告向蔡碧娥、何鳳嬌、陳碧玲、陳麗華等人借貸部分
    ，經查實際均係由案外人劉凌玲至寶皇任職之前即已自行向
    蔡碧娥借款，並均開立其本身之票據，之後劉凌玲無法償還
    使交付被告之本票與蔡碧娥等人等情，業據蔡碧娥、何鳳嬌
    、陳碧玲分別證述屬實（原審二卷第五十九頁），似此情節
    ，亦難認被告對蔡碧娥、何鳳嬌、陳碧玲、陳麗華曾施用何
    種詐術。又關於蘇金川部分，查依據告訴人蘇金川指訴之借
    款情節，及其所提告曾簽發之本票、不動產賣賣契約書、及
    案外人汶昌有限公司簽發之支票等，仍難認被告於借款之時
    曾施用何種詐術致蘇金川因而陷於錯誤，雖被告事後未能清
    償債務，亦不足憑此債務不履行之情形，推定其借款之初即
    有為自己或第三人不法所有之意圖。自均與詐欺罪之犯罪構
    成要件不符。
  (4)綜上所述，上開部分均屬不能證明被告有詐欺犯行，惟因公
    訴人認與前揭經判決有罪部分有連續犯之裁判上一罪關係，
    爰均不另為無罪之諭知。
五、告訴人廖何城（已死亡）之子巳○○另指稱被告有詐欺廖何
    城部分之犯行等語，查被告向廖何城購買土地後，並由廖何
    城以地主身份與寶皇公司合建房屋，被告以支付第一期款八
    百餘萬元，其中部分房屋係取得廖何城之同意以其名義擔任
    出賣人併辦裡移轉登記手續等情，業經本院九十年度上易字
    第三０四八號刑事確定判決審認明確，有判決書可按。又被
    告嗣後因未支付剩餘價金，廖何城拒絕辦理所有權移轉登記
    ，雙方因此再次協議，由寶皇公司將房屋十戶移轉與廖何城
    充作價金，廖何城則同意配合移轉應有部分三十二分之十之
    土地與承購戶，並交付印鑑章及印鑑證明與被告作為移轉登
    記之用等情，亦經廖何城及巳○○於另案（本院九十年度上
    更(一)字第一０二０號）供明。綜上情節，自難認被告向廖何
    城購買土地及徵得廖何城同意擔任部分房屋出賣人併辦裡所
    有權移轉登記時曾施用何種詐術，致廖何城因而陷於錯誤可
    言。至於被告雖曾利用廖何城所交付之印鑑逾越授權範圍將
    土地辦理抵押權設定登記，並經本院九十年度上更(一)字第一
    ０二０號刑事判決以偽造文書罪責判處有期徒刑五月確定，
    惟此仍與被告有無詐欺刑責之判斷並無必然之關聯。併此記
    明。
六、被告經合法傳喚，無正當理由不到庭，爰不待其陳述，逕行
    判決。
據上論結，應依刑事訴訟法第三百六十九條第一項前段、第三百
六十四條、第三百七十一條、第二百九十九條第一項前段、第三
百七十一條、刑法第三百三十九條第一項、第二十八條、第五十
六條、罰金罰鍰提高標準條例第一條前段，判決如主文。
本案經檢察官呂文忠到庭執行職務。
中　　華　　民　　國　　94　　年　　11　　月　　25　　日
　　　　　　　　刑事第二十二庭審判長法　官　林堭儀
　　　　　　　　　　              　法　官　陳憲裕
                            　　　　法　官  宋  祺
以上正本證明與原本無異。
不得上訴。
                                    書記官  蔡慧娟
中　　華　　民　　國　　94　　年　　12　　月　　6 　　日
附錄：本案論罪科刑法條全文
刑法第三百三十九條第一項
意圖為自己或第3人不法之所有，以詐術使人將本人或第3人之物
交付者，處五年以下有期徒刑、拘役或科或鎮併科1000元以下罰
金。
